最高法院刑事判決　　　　　　　　　　　　　　　　　　八十八年度台非字第二號
　　上訴人　最高法院檢察署檢察總長
　　被　告　甲○○
右上訴人因被告偽造文書案件，對於台灣高等法院台南分院中華民國八十七年十月六
日第二審確定判決（八十七年度上訴字第一三八九號，起訴案號：台灣嘉義地方法院
檢察署八十七年度偵字第三四一二號），認為違法，提起非常上訴，本院判決如左：
    主  文
原判決撤銷。
    理  由
非常上訴理由稱：「按判決不適用法則或適用不當者，為違背法令，刑事訴訟法第三
百七十八條定有明文。刑法第二百十四條所謂使公務員登載不實事項於公文書罪，須
一經他人之聲明或申報，公務員即有登載之義務，並依其所為之聲明或申報予以登載
，而屬不實之事項者，始足構成，若其所為聲明或申報，公務員尚須為實質之審查，
以判斷其真實與否，始得為一定之記載者，即非本罪所稱之使公務員登載不實（最高
法院七十三年台上字第一七一○號判例參照）。本件原判決認定被告冒用其胞弟『魏
東和』之名義接受交通違規舉發，使該取締之員警登載此不實姓名於違反道路交通管
理事件通知單上。惟查交通員警於取締交通違規時，依法對被取締人之真實身分有實
質審查之職權及義務，並非被取締人一為聲明或陳述即予登載，是揆諸上揭判例，被
告所為尚與刑法第二百十四條之罪有間，乃原判決竟論以該罪，顯然法則適用不當，
自屬違背法令。案經確定，爰依刑事訴訟法第四百四十一條、第四百四十三條提起非
常上訴。」等語。
本院按判決不適用法則或適用法則不當者，為違背法令，刑事訴訟法第三百七十八條
，定有明文。刑法第二百十四條所謂使公務員登載不實事項於公文書罪，須一經他人
之聲明或申報，公務員即有登載之義務，並依其所為之聲明或申報予以登載，而屬不
實之事項者，始足構成，若其所為聲明或申報，公務員尚須為實質之審查，以判斷其
真實與否，始得為一定之記載者，即非本罪所稱之使公務員登載不實（本院七十三年
台上字第一七一○號判例參照）。本件原判決係認定被告甲○○於民國八十六年七月
二十六日上午八時五十六分許，騎乘重機車，行經嘉義市○○○路地下道時，因未戴
安全帽違規為警攔截告發時，因認其可能已因他案為法院通緝中，竟冒用其胞弟「魏
東和」之名義接受舉發，使該取締之員警公務員於職務上所掌之公文書，即嘉義市警
察局舉發違反道路交通管理事件嘉義警刑交違字第○四五八九九九號通知單上，被通
知人姓名欄上，登載「魏東和」之姓名，足以生損害於魏東和及道路交通管理之正確
性。惟查交通員警於取締交通違規時，依法對被取締人之真實身分有實質審查之職權
及義務，並非被取締人一為聲明或陳述即予登載，是揆諸上揭判例，被告所為尚與刑
法第二百十四條之罪有間，乃原判決竟論以該罪，自屬判決適用法則不當之違法。案
經確定，非常上訴意旨執以指摘，洵有理由。惟查第一審檢察官原以被告在具有收據
性質之違反道路交通管理事件告發通知單上冒名簽收後交付告發警員，涉嫌刑法第二
百十六條、第二百十條之罪嫌起訴。原判決之上開認定事實顯與起訴事實無社會基本
事實之同一性，其變更起訴法條而為判決，自有未受請求之事項予以判決之違誤。非
常上訴意旨雖未指摘及此，但本院僅就該適用法則不當之訴外裁判撤銷，以資糾正即
可。至於原起訴之犯罪事實即已受請求之事項，因未經原審判決，應請補充判決以期
適法，併予敘明。
據上論結，應依刑事訴訟法第四百四十七條第一項第一款前段，判決如主文。
中      華      民      國    八十八    年      一      月      六      日
                              最高法院刑事第三庭
                                  審判長法官  莊  來  成
                                        法官  謝  俊  雄
                                        法官  白  文  漳
                                        法官  蘇  振  堂
                                        法官  洪  佳  濱
      右正本證明與原本無異
                                              書  記  官
中      華      民      國    八十八    年      一      月     十三     日
